臺中高等行政法院判決
                                     110年度交上字第91號
上  訴  人　交通部公路總局新竹區監理所

代　表　人　吳季娟
被 上訴 人　張勝煥

上列當事人間交通裁決事件，上訴人對於中華民國110年6月7日
臺灣苗栗地方法院110年度交字第8號行政訴訟判決，提起上訴，
本院判決如下：
    主  文
上訴駁回。
上訴審訴訟費用新臺幣750元由上訴人負擔。
　　理  由
一、事實概要：被上訴人所有車牌號碼000-0000號自用小客車（
    下稱系爭車輛），於民國109年11月18日17時34分許，行經
    苗栗市台72玉清往頭屋方向匝道入出口，有「行駛快速公路
    未依規定變換車道」之違規行為，遭民眾於109年11月24日
    檢具事證檢舉，經苗栗縣警察局苗栗分局（下稱舉發機關）
    警員填製苗縣警交字第F14100762號（下稱A舉發單）、第F1
    4100763號違反道路交通管理事件通知單（下稱B舉發單）舉
    發，被上訴人於上開舉發通知單所載應到案日期內向上訴人
    所屬苗栗監理站陳述表示不服舉發，惟上訴人仍認被上訴人
    確有前揭違規情事，遂於110年2月4日依道路交通管理處罰
    條例第33條第1項第4款及違反道路交通管理事件統一裁罰基
    準及處理細則等規定，以竹監苗字第54-F14100762號（下稱
    A處分）、第54-F14100763號裁決違反道路交通管理事件裁
    決書（下稱原處分），分別裁處被上訴人罰鍰新臺幣（下同
    ）3,000元，並記違規點數1點。被上訴人對原處分不服，於
    法定期間內提起行政訴訟，經臺灣苗栗地方法院110年度交
    字第8號行政訴訟判決撤銷原處分，上訴人不服，遂提起本
    件上訴。
二、被上訴人起訴之主張及聲明、上訴人於原審之答辯及聲明暨
    原判決關於證據取捨、認定事實及適用法規之論據，均詳如
    原判決所載。
三、本件上訴意旨略以：
  ㈠查94年12月28日依立法委員葉宜津等提案修正通過之道路交
    通管理處罰條例第85條之1第2項規定，其提案理由則係為增
    加嚴重超速行為之處罰，以及為因應長隧道安全，爰為但書
    規定（參照立法院第6屆第2會期第3次會議議案條文修正總
    說明）。於此道路交通管理處罰條例第85條之1第2項係針對
    「持續超速」、「持續行駛路肩」、「持續未保持安全距離
    」等違規，與被上訴人「行駛快速公路未依規定變換車道（
    未使用方向燈）」之違規態樣不同。考其立法意旨，係為解
    決交通違規狀態持續不改正，卻無得連續舉發之明文規定之
    缺失而定。故須就駕駛人一直存在之同一違規事實，始有連
    續舉發規定之適用，本件並無違反一事二罰及比例原則（參
    照臺灣新北地方法院109年度交字第358號判決、臺灣新竹地
    方法院108年度交字第90號判決）。
  ㈡被上訴人兩次違規時間、地點均不相同，雖未達6公里，且
    相隔時間未達6分鐘，惟被上訴人係於不同之情狀下及不同
    時、地所為，且變換車道未依規定使用方向燈，於車輛變換
    車道完成之際，該次違規行為就已終了，並無持續性。由社
    會一般第三者依自然觀察方式，可明確區隔為數個行為……
    係對不同用路人之行車安全構成危害，自應分別評價，是被
    上訴人2次違反處罰條例第33條第1項第4款之違規行為，核
    屬不同違規行為，非單持續性之單一違規行為，依行政罰法
    第25條及違反道路交通管理事件統一裁罰基準及處理細則第
    3條之規定，自得就違規行為分別舉發，是上訴人所為之原
    處分，並無重複舉發、處罰之問題（參照臺灣橋頭地方法院
    109年度交字第154號判決、高雄高等行政法院109年度交上
    字第89號判決及臺灣臺中地方法院109年度交字第202號判決
    ）。
  ㈢方向燈係為行駛於道路上之車輛駕駛人唯一與相鄰行駛車輛
    的溝通媒介，起駛、轉彎或變換車道前顯示方向燈，讓鄰車
    或附近的車輛駕駛人洞悉自己駕駛車輛之動向，提早對應並
    保持安全距離避免發生碰撞，正確使用方向燈對於交通安全
    的增進有一定之效用。本件系爭車輛分別於前揭時間、地點
    ，分別有不同之變換車道行為，均未依規定使用方向燈，亦
    即每一次之違規行為，均有可能會造成道路交通之安全之危
    害，特別本件係在快速公路上具一定高速在行駛，所可能產
    生之危害性甚大，確實為數違規行為，核非屬單一行為至明
    。除法有明文不得舉發及處罰外，舉發單位自得本其職責及
    相關規定予以決定是否舉發，甚至每一次之違規行為，均有
    可能會造成道路交通之安全之危害，除評價其行為具有法律
    單一性（例如危險駕駛即可能有多數之違規行為態樣）之外
    ，每一次違規行為之危害態樣均屬不同。特別本件係在快速
    公路上具一定高速在行駛，所可能產生之危害性甚大，苟僅
    能處罰其中一次，則就其餘所受危害者之權益即有保障不足
    之憾，豈非鼓勵多次重覆違規行為？是系爭車輛數行為違反
    道交處罰條例第33條第1項第4款之規定，依上開規定，自得
    分別舉發及處罰（參照臺灣新北地方法院106年度交字第527
    號判決、臺灣基隆地方法院108年度交字第84號判決、臺灣
    彰化地方法院108年度交字第88號判決、臺灣臺南地方法院1
    08年度交字第52號判決、臺灣臺南地方法院109年度交字第
    20號判決、臺灣苗栗地方法院107年度交字第12號判決）。
  ㈣本件違規舉發合法有效，上訴人所屬苗栗監理站以之為基礎
    ，依道路交通管理處罰條例第33條第1項第4款規定，據以作
    成原處分裁處被上訴人3,000元罰鍰，並記違規點數1點，應
    無不合。爰請求1.原判決廢棄。2.被上訴人第一審之訴駁回
    。3.訴訟費用由被上訴人負擔。
四、被上訴人於110年7月16日收受行政訴訟上訴狀繕本後（本院
    卷第39頁送達證書參照），並未提出書狀作何聲明及答辯。
五、本院經核原判決撤銷原處分，尚無違誤，茲就上訴理由，再
    予論述如下：
  ㈠經核原判決業已就原處分之違規事實如何合於道路交通管理
    處罰條例第33條第1項第4款及第85條之1第2項之規定而依法
    應撤銷原處分，論述其事實認定之依據及得心證之理由明確
    ，並指駁上訴人之主張何以不足採之理由，核與卷證資料相
    符，且無悖於證據法則、經驗法則及論理法則，其認事用法
    並無違誤。
  ㈡上訴意旨認為依道路交通管理處罰條例第85條之1第2項94年
    12月28日修正時之提案理由，本件所涉道路交通管理處罰條
    例第33條第1項第4款之「行駛快速公路未依規定變換車道」
    違規行為與本條立法所欲針對之違規態樣不同，應無道路交
    通管理處罰條例第85條之1第2項之適用。另主張本件所涉「
    行駛快速公路未依規定變換車道」係於不同之情狀及不同時
    、地所為之複數行為，上訴人係依行為數進行個別裁罰，應
    無違誤……等語，並援引臺灣橋頭地方法院109年度交字第1
    54號判決、高雄高等行政法院109年度交上字第89號判決及
    臺灣臺中地方法院109年度交字第202號判決為據。經查，上
    訴人所指道路交通管理處罰條例第85條之1第2項之立法意旨
    ，經本院比對，應係援用94年12月28日道路交通管理處罰條
    例第85條之1第2項但書關於「違規地點在隧道內者」雖其違
    規地點相距六公里以上、違規時間相隔6分鐘以上或行駛經
    過一個路口以上，仍例外得連續舉發之立法理由。惟按，85
    年12月31日增訂本條之理由「……交通違規狀態持續不改正
    者因無得連續舉發之明文規定，致民眾常以已獲有交通違規
    舉發通知單，資為不得重複處罰之藉口，爰增訂本條，以杜
    流弊。」及司法院釋字第604號解釋「第85條之1規定……乃
    立法者對於違規事實一直存在之行為，考量該違規事實之存
    在對公益或公共秩序確有影響，除使主管機關得以強制執行
    之方法及時除去該違規事實外，並得藉舉發其違規事實之次
    數，作為認定其違規行為之次數，從而對此多次違規行為得
    予以多次處罰，並不生一行為二罰之問題，故與法治國家一
    行為不二罰之原則，並無牴觸。」顯見，道路交通管理處罰
    條例第85條之1第2項各款之規範，即係對於相關違規事項進
    行行為數評價之規範，故於本條項第1款所訂事項如無同款
    後段及但書之情形，則其行為數已經立法選擇以連續舉發之
    次數為判斷依據。換言之，本件所涉多次「行駛快速公路未
    依規定變換車道」之行為，其以舉發次數計為複數個行為，
    但立法者基於比例原則之考量，認為除非符合「違規地點相
    距6公里以上、違規時間相隔6分鐘以上或行駛經過一個路口
    」之要件，始將長時間之違規評價為數行為，否則依據法條
    文義，均應視為一行為。依據標準，就行為數之認定不致過
    度嚴苛，並與立法意旨及司法院釋字第604號之意旨相符。
  ㈢本件所涉道路交通管理處罰條例第85條之1第2項第1款規定
    ，並未就違規之行為態樣另加區別，法條所稱「逕行舉發…
    …或有第33條第1項、第2項之情形」均應適用上開行為數認
    定之標準。被上訴人既係「行駛快速公路未依規定變換車道
    」，即屬道路交通管理處罰條例第33條第1項第4款之違規行
    為，自應適用道路交通管理處罰條例第85條之1第2項第1款
    之規定。上訴人指摘原審適用法律違誤，並無理由。
  ㈣上訴人並於上訴理由中援引下列行政判決，經本院逐一核對
    後，分述如下：臺灣苗栗地方法院107年度交字第12號判決
    雖與本件所涉行為態樣相同，惟觀其判決主旨係就民眾檢舉
    舉發得否類推適用道路交通管理處罰條例第85條之1第2項之
    規定為論述，原審判決已詳敘應類推適用之理由。臺灣新北
    地方法院109年度交字第358號判決及臺灣臺南地方法院109
    年度交字第20號判決係行為人騎乘機車於一般道路連續多次
    違規；臺灣基隆地方法院108年度交字第84號判決、臺灣臺
    南地方法院108年度交字第52號判決雖與本件同為「行駛高
    速公路未依規定變換車道」之行為，惟均僅經機關舉發一次
    ；臺灣彰化地方法院108年度交字第88號判決係營業貨運曳
    引車於一般道路連續舉發。以上案件所涉事實均與本件不同
    ，且無道路交通管理處罰條例第85條之1第2項適用，相關判
    決並無比附援引之餘地。
  ㈤至於臺灣橋頭地方法院109年度交字第154號判決爭議事實與
    本件類似，其判決見解認定：「……系爭車輛於前揭時、地
    之二次違規（按即變換車道未打方向燈），其違規地點間隔
    雖僅相隔約為0.3公里，時間間隔各為5秒鐘，惟如上所述，
    原告前揭二次之違規，係屬不同時、地之違規行為，非屬同
    一違規事實狀態之持續，自與前揭連續舉發之規定無涉，依
    上揭行政罰法第25條規定，自應分別處罰之。」等語。然依
    前述理由㈢之敘述，道路交通管理處罰條例第85條之1第2項
    第1款明文規定：「逕行舉發……或有第33條第1項、第2項
    之情形」等語，並未再就違規行為態樣另加區別，凡屬道路
    交通管理處罰條例第33條第1項、第2項之違規，均應適用同
    法第85條之1第2項第1款關於行為數認定之標準。本件被上
    訴人之違規態樣既屬道路交通管理處罰條例第33條第1項第4
    款之規定，自不應無視於法律明文規定，在不符「違規地點
    相距六公里以上、違規時間相隔6分鐘以上或行駛經過一個
    路口」之要件下，另行區別認定為多數行為。另按臺灣臺中
    地方法院109年度交字第202號判決意旨則係涉及「不同路口
    」之違規行為，核與本件爭議事實不同，尚難為有利於上訴
    人之認定。末按高雄高等行政法院109年度交上字第89號判
    決意旨，係駕駛人抗辯違規影像乃他人刻意跟拍等語，判決
    理由亦無涉及道路交通管理處罰條例第85條之1第2項第1款
    之闡述。
  ㈥綜上所述，原審斟酌全辯論意旨及調查證據之結果，撤銷原
    處分，核無違誤。原審對上訴人之主張如何不足採信之論據
    取捨等，亦有所論斷，並無上訴人所稱違背法令情事。上訴
    意旨主張原審違背法令，難認有理，自應駁回。
  ㈦另按交通裁決事件之上訴，行政法院為訴訟費用之裁判時，
    應確定其費用額，此觀行政訴訟法第237條之9第2項準用第2
    37條之8第1項規定即明。本件上訴人對於交通裁決事件之上
    訴，既經駁回，則上訴審訴訟費用750元（上訴審裁判費）
    自應由上訴人負擔，爰併予確定如主文第2項所示。
六、據上論結，本件上訴為無理由，應予駁回。判決如主文。
中　　華　　民　　國　　110　 年　　10　　月　　20　　日
                臺中高等行政法院第三庭
                          審判長法  官　陳  文  燦
                                法  官  楊  嵎  琇
                                法  官  張  升  星
以上正本證明與原本無異。
本判決不得上訴。
中　　華　　民　　國　　110　 年　　10　　月　　20　　日
　　　　　　　　　　　　　　　  書記官　凌  雲  霄